臺灣臺北地方法院刑事裁定
111年度聲判字第114號
聲  請  人  吳映辰
代  理  人  王志超律師
            林彥妤律師
被      告  李祥榮


上列聲請人因告訴被告傷害案件，不服臺灣高等檢察署駁回再議
之處分（111年上聲議字第3235號），聲請交付審判，本院裁定
如下：
    主  文
聲請駁回。
    理  由
一、聲請交付審判意旨詳如刑事交付審判聲請狀所載（如附件）
    。
二、按告訴人不服上級法院檢察署檢察長或檢察總長認再議為無
    理由而駁回之處分者，得於接受處分書後10日內委任律師提
    出理由狀，向該管第一審法院聲請交付審判；法院認為交付
    審判之聲請不合法或無理由者，應駁回之。刑事訴訟法第25
    8條之1第1項、第258條之3第2項前段各定有明文。本件聲請
    人即告訴人吳映辰（下稱聲請人）以被告李祥榮（下稱被告
    ）涉犯傷害案件，向臺灣臺北地方檢察署（下稱臺北地檢署
    ）檢察官提出告訴，前經臺北地檢署檢察官偵查後，於民國
    111年2月23日以110年度偵字第36703號為不起訴處分，聲請
    人不服，聲請再議，經臺灣高等檢察署（下稱高檢署）檢察
    長於111年4月12日以111年度上聲議字第3235號處分書，認
    再議無理由，予以駁回。聲請人於111年4月19日收受前開再
    議駁回處分書，此經本院依職權調取上開案卷審核屬實，聲
    請人即委任律師為代理人，於法定期間內即111年4月27日具
    狀向本院聲請交付審判，有聲請交付審判狀上之本院收受戳
    章可憑，揆諸上開規定，本件聲請於法定程式，尚無不合，
    先予敘明。
三、按犯罪事實應依證據認定之，無證據不得認定犯罪事實，刑
    事訴訟法第154條第2項定有明文。次按「受刑事控告之人，
    未經依法確定有罪以前，應假定其無罪」，公民與政治權利
    國際公約第14條第2項亦有明文。而告訴人之告訴，係以使
    被告受刑事訴追為目的，是其陳述是否與事實相符，仍應調
    查其他證據以資審認（最高法院52年台上字第1300號判例）
    。所謂認定犯罪事實之證據，係指足以認定被告確有犯罪行
    為之積極證據而言，該項證據自須適合於被告犯罪事實之認
    定，始得採為斷罪資料。
四、高檢署檢察長經覆核審查原檢察官不起訴處分書後，並說明
    下列理由後，以其認事用法，並無違誤，方以111年上聲議
    字第3235號處分書駁回再議在案。
　　㈠依據被告辯稱：我沒有傷害他，根本沒有互毆，我只是被
      砍，哪來的互毆。如果我跟他互毆，我室友一定都知道，
      是等到我被砍，我進房，吳映辰撞門室友才發現，而且是
      我被砍，吳映辰拿一把刀，我怎麼跟他互毆等語。
　　㈡另據聲請人迭指因與被告發生口角衝突，並稱：被告站起
      來瞪我還推我，推了我之後我就推他，他又打我一拳，中
      間小扭打，他是健身教練我知道打不贏他，我就跑回房間
      拿刀砍他等語。
　　㈢復憑據證人李珮菁、呂佳芸、勞宥喆、陳詠恩於警詢證述
      之內容觀之，當時雖有其他室友在上址房間，但上開證人
      於開啟房門後，方見到被告身上流血及聲請人持刀、雙方
      有推擠等狀況，並未見聞聲請人持刀砍殺被告前，被告有
      出手毆打聲請人之事實，有各該警詢筆錄在卷可稽。
　　㈣再者，現場無監視錄影畫面可供還原事發之經過，亦無其
      他積極證據足以證明被告有毆打聲請人之情，在被告堅決
      否認之情形下，顯為各說各話，尚難逕以聲請人片面所述
      ，遽為不利被告認定之依據。
　　㈤而就聲請人雖提出受傷照片及三軍總醫院附設民眾診療服
      務處之診斷證明書雖有上開傷勢之記載，惟此照片、診斷
      證明書僅能證明聲請人身上有上開傷勢之客觀事實，尚難
      執此逕認必係被告基於傷害之行為所致等情。
　　㈥更就聲請再議意旨指訴證人等證述見聲請人與被告發生推
      擠，有聲請人受傷之照片及診斷證明書為證云云。然，因
      證人並未見聞聲請人持刀砍殺被告前，被告有出手毆打聲
      請人之事實，且照片、診斷證明書僅能證明聲請人身上有
      上開傷勢之客觀事實，尚難執此逕認必係被告基於傷害之
      行為所致。
　　㈦基上，認為原檢察官不起訴處分之認事用法並無違誤，聲
      請人再議所陳為無理由，應予駁回。
五、本院之判斷：
　　㈠首先，本院詳繹高檢署處分書已於前揭具體詳論，除被告
      否認有傷害聲請人之情，且依證人李珮菁、呂佳芸、勞宥
      喆、陳詠恩各於警詢所證稱，認定上開證人當時各在上址
      之房間內聽聞房間外之客廳有爭吵，才打開房門，始目賭
      聲請人手上持刀及被告身上流血或雙方有推擠等狀況，但
      在聲請人持刀砍傷被告前，並未曾見聞被告出手毆打聲請
      人之情；並對聲請人提出之照片、診斷證明書乙節，亦詳
      述至多證明聲請人有上開傷害之客觀事實而已，但不足直
      接證明或推斷係被告毆打行為所致。則此，高檢署上開之
      認事用法，於法不悖，亦與論理法則無違，且合乎刑事證
      據法則，並無不當。
　　㈡聲請人猶以原處分書所載，證人李珮菁、呂佳芸、勞宥喆
      、陳詠恩各於警詢所證稱…雙方有推擠等狀況，及依證人
      李珮菁於警詢中所稱「我出來察看，發現李祥榮（指被告
      ）和吳映辰（指聲請人）兩人在客廳起衝突，雙方互相拉
      扯，相互叫罵」；證人陳詠恩於警詢中證述「我聽到珮菁
      大叫，然後我就開門看到地上有血，李祥榮和吳映辰就擠
      在一起，珮菁也拉開他們」等語，認為被告確實有推擠告
      訴人云云。此節係發生在被告遭聲請人砍傷流血後，被告
      與聲請人有相互推擠之事實，但無從證明聲請人持刀砍傷
      被告前，被告已出手毆打聲請人乙情，業經高檢署之再議
      處分書所詳認在案，故聲請人空言爭執，並無依據，要非
      可採。
　　㈢另聲請人猶以被告為健身教練，身高約莫180公分，聲請人
      （誤植被告）僅有169公分，及聲請人四肢、背部有傷勢
      係當日拍攝，為由，而認定該傷勢係被告毆打之痕跡云云
      。然，聲請人當下已持刀揮砍被告之頭、腳及身體多處部
      位，並造成非輕微之傷害乙情，此為聲請人所坦認明確，
      並經檢察官以110年度偵字第32377號提起公訴在案，有卷
      附相關事證及該起訴書存卷足憑。由上，縱果如聲請人所
      述被告有上開身高及工作，卻仍輕易遭受聲請人持刀械攻
      擊傷害，而無從壓制聲請人現時攻擊行為或防免身體不被
      傷害之情。且按一般人遭受他人或外界攻擊或傷害之時，
      基於保護己身生命身體安全之動機目的，或人性求生本能
      之需求或心理下，於潛意識下，身體自然會作出防衛或阻
      擋之反射舉措或作為，乃當然之理，不言至明。而本件被
      告當時既遭受來自聲請人持刀傷害攻擊行為，退萬步言之
      ，縱如聲請人所言，被告或有出手阻擋，其主觀上亦難認
      有欲傷害聲請人之故意，或者於阻擋過程中，容有造成聲
      請人上開相對輕微傷勢，對比聲請人持刀砍傷被告結果，
      尚無過當，而該當正當防衛行為，而構成法定阻卻違法，
      亦不無成立傷害罪責。
　　㈣此外，稽諸偵查全卷，本件不僅被告否認有聲請人所指摘
      之事實，亦查無其他具體事證，足以佐實聲請人交付審判
      所指訴之情，則聲請人猶空言指摘，遽難可採。
六、本案臺北地檢署檢察官之不起訴處分及高檢署檢察長之再議
    處分書，已就偵查卷內現存證據為調查，並詳敘其認定理由
    及採憑證據，亦無其他積極具體確切證據，可資認定被告涉
    有傷害罪嫌；更經本院細繹全部偵查卷證後，認為上開不起
    訴處分或再議處分書，俱無違背論理法則或證據法則，故是
    等處分，核無不當。基上，本案聲請人聲請交付審判，核無
    理由，應予駁回。
據上論斷，應依刑事訴訟法第258條之3第2項前段，裁定如主文
。
中　　華　　民　　國　　111 　年　　11　　月　　29　　日
　　　　　　　　　刑事第一庭  審判長法　官　李小芬
　　　　　　　　　　　　　　　　    法  官  林志洋
　　　　　　　　　　　　　　　　    法　官  張德寬
上正本證明與原本無異。
本裁定不得抗告。
                                    書記官  徐維辰
中　　華　　民　　國　　111 　年　　11　　月　　30　　日
附件：刑事交付審判聲請狀。